【裁判字號】    98,交訴,33
【裁判日期】    980730
【裁判案由】    公共危險
【裁判全文】
臺灣高雄地方法院刑事判決              98年度交訴字第33號
公  訴  人  臺灣高雄地方法院檢察署檢察官
被      告  甲○○
上列被告因公共危險案件，經檢察官提起公訴（97年度偵緝字第
1918號），本院判決如下：
    主  文
甲○○無罪。
    理  由
一、公訴意旨略以：被告甲○○於民國96年12月25日凌晨2 時10
    分許，騎乘車牌號碼XCX-589 號重型機車，沿高雄市前鎮區
    鎮○○街36號旁之無名巷由東往西方向行駛，通過鎮○○街
    巷口，不慎擦撞沿該鎮○○街由北往南方向行駛之丁○○所
    騎乘車牌號碼SC9-537 號重型機車，致丁○○人車倒地，因
    而受有下背部挫傷、左大腿挫傷及擦傷、左下肢挫傷等傷害
    。被告肇事後，固曾停車查看，將丁○○所騎乘之前揭重機
    車扶起，惟竟未將丁○○送醫並報警處理，亦未為必要之救
    護措施，且未留下可供聯絡之姓名、電話或住址等基本資料
    ，隨即騎車離去，嗣經民眾丙○○記下車號報警，員警依車
    號查詢車主資料，查得車主為被告，而查獲上情，因認被告
    涉犯刑法第185 條之4 肇事逃逸罪嫌。
二、按犯罪事實，應依證據認定之，無證據不得認定犯罪事實。
    又不能證明被告犯罪者，應諭知無罪之判決，刑事訴訟法第
    154 條、第301 條第1 項分別定有明文。次按認定犯罪事實
    所憑之證據，雖不以直接證據為限，間接證據亦包括在內，
    然而無論直接證據或間接證據，其為訴訟上之證明，須於通
    常一般人均不致有所懷疑，而得確信其為真實之程度者，始
    得據為有罪之認定，倘其證明尚未達到此一程度，而有合理
    之懷疑存在時，即難遽採為不利被告之認定，最高法院著有
    76年臺上字第4986號判例可資參照。
三、本件公訴人認被告涉有肇事逃逸犯行，無非係以：被告坦
    承車牌號碼XCX-589 號重型機車為其所有之事實；證人丁○○於警詢、偵訊之證述；道路交通事故現場圖、高雄市
    政府警察局交通大隊交通事故談話紀錄表、高雄市政府警察
    局前鎮分局派出所車禍處理登記簿、高雄市政府警察局交通
    大隊事故分析研判表、道路交通事故調查報告表(一)、(二)、高
    雄市○○○○○道路交通事故照片黏貼紀錄表、高雄市政府
    警察局指揮中心受理110 報案紀錄單、阮綜合醫療社團法人
    阮綜合醫院診斷證明書、高雄市政府警察局交通大隊疑似道
    路交通事故肇事逃逸追查表、車籍查詢資料表、高雄市政府
    警察局前鎮分局偵查隊查訪表（受訪查人：丙○○）、丁○○指認甲○○照片，資為論罪依據。
四、訊據被告堅決否認有何前揭肇事逃逸之犯行，辯稱：車牌號
    碼XCX-589 號重型機車為其所有，然而伊不會這麼晚還騎車
    出門，本件不是伊撞傷丁○○，伊並無肇事逃逸等語。經查
    ：
  (一)丁○○於前揭時地遭1 台機車擦撞，其人車倒地後，受有下
    背部挫傷、左大腿挫傷及擦傷、左下肢挫傷等傷害，惟機車
    駕駛人將丁○○所騎乘之前揭重機車扶起，惟竟未將丁○○
    送醫並報警處理，亦未為必要之救護措施，隨即騎車離去，
    嗣經民眾聽聞車禍撞擊聲報案，員警始至現場處理等情，業
    經證人丁○○於警詢、偵訊證述明確（警卷第5 至7 頁、偵
    緝卷第32、33頁），復有道路交通事故現場圖、高雄市政府
    警察局交通大隊交通事故談話紀錄表、高雄市政府警察局前
    鎮分局派出所車禍處理登記簿、高雄市政府警察局交通大隊
    事故分析研判表、道路交通事故調查報告表(一)、(二)、高雄市
    政府警察局道路交通事故照片黏貼紀錄表、高雄市政府警察
    局指揮中心受理110 報案紀錄單、阮綜合醫療社團法人阮綜
    合醫院診斷證明書、高雄市政府警察局交通大隊疑似道路交
    通事故肇事逃逸追查表在卷可稽（警卷第14至17頁、第23、
    24頁，偵緝卷第43至56頁），應堪認定。
  (二)本件查獲經過乃丁○○提供警方肇事車號，由警方查詢車籍
    資料，查得該車牌號碼之車主乃被告，此業經丁○○於警詢
    證稱：事發當時，伊沒有看見肇事車輛之車牌號碼，是路人
    提供肇事車號等語（警卷第6 頁）；於本院審理時結證稱：
    是路邊一位約50歲之阿姨提供車號，但不是在庭的丙○○，
    伊將車號抄在紙上，伊有將該紙張交給警察等語（本院卷第
    26 頁） ，復有車籍查詢資料表在卷可參（警卷第22頁）。
    是丁○○並未看見肇事車輛車號，而其所言路邊阿婆提供之
    車號，係寫在紙上，由伊交給警察，惟該阿姨為何人卷內並
    無資料，本院亦無從查知，無法依職權將之傳喚到庭說明，
    而該阿婆所抄寫之車號是否正確無誤，有無因當時視線環境
    或阿婆自身視力影響導致誤認或因事出急迫導致誤寫等等，
    亦無從確定，是本件肇事車輛之車牌號碼是否即為XCX-589
    號，容非無疑。況且，車輛並非僅有車主所得騎乘，此觀交
    通聲明異議案件將汽車所有人與汽車駕駛人予以區別，並立
    有處罰規範即可知悉，準此，縱令本件肇事車輛之車牌號碼
    確為XCX-589 號，尚難以肇事車牌號碼為XCX-589 號，即遽
    以推斷車主即被告乃本件肇事逃逸之行為人，此應予以說明
    。
  (三)證人丁○○雖於警詢中證稱：肇事逃逸之人即為被告等語（
    偵卷第78頁），並有丁○○指認被告照片1 紙在卷可稽（偵
    卷第81頁）。惟本件指認程序之進行乃警方依丁○○提供之
    車牌號碼，查得車主為被告，再將被告之照片單一提示與丁○○進行指認，並非進行「選擇式」之指認，且警方亦未先
    由被害人丁○○陳述犯罪嫌疑人之特徵並製作筆錄，反而讓
    丁○○先看過被告後，才製作被害人筆錄，此觀附卷之筆錄
    即可得知（偵卷第77、78頁）。是警方安排指認及製作筆錄
    之過程，容有對被害人為誘導與暗示之行為，且丁○○在警
    方將車主照片單一提示與其指認時，其之指證難免受到車主
    即為肇事逃逸人主觀認定之影響，故前揭指認之程序違背法
    定程序，難認為客觀可信，是該指認自無證據能力（最高法
    院96年台上字第404 號判決要旨可參）。此外，丁○○前揭
    指認之時間乃98年2 月9 日，距離案發時間即96年12月25日
    ，已一年逾，經過一年逾之期間，人之記憶力衡情無法清晰
    深刻，且丁○○並未陳述犯罪嫌疑人之特徵並製作筆錄，是
    丁○○證稱：被告即為肇事逃逸之行為人等語，顯係因單一
    提示之誘導與暗示所為，不足採信。
  (四)證人丁○○於本院審理時結證稱：當時光線很亮，在庭之被
    告即為肇事逃逸之行為人等語（本院卷第26頁），惟證人既
    已於警詢為前揭指認與證述，自難期待其於本院審理時翻異
    其詞，且證人丁○○之指認與證述已有前揭瑕疵之處。固然
    依附卷之高雄市政府警察局交通大隊交通事故談話紀錄表（
    警卷第16頁），丁○○稱當時光線良好，惟丁○○案發當時
    乃係飲酒後駕車，酒測值0.19mg/l，有丁○○呼氣酒精濃度
    測試值、刑法第185 條之3 案件測試觀察紀錄表在卷可稽（
    警卷第12、13頁），且丁○○與肇事逃逸之人僅有短暫時間
    之接觸，此經丁○○證稱：肇事者只有過來扶起伊機車，跟
    伊說「你騎很快」，隨即就騎車走了等語（偵緝卷第33、78
    頁）明確，是丁○○能否在如此短暫之時間下，及受酒精影
    響下，仍清晰觀看肇事逃逸之行為人並立即加以記住容貌、
    特徵，實非無疑。況且，縱令丁○○於當時不致因光線、酒
    精等因素而致無法看清行為人，惟行為人容貌於其腦海之記
    憶亦會隨時間經過而受影響，此可由被告前揭車輛為綠色，
    有附卷之車籍查詢資料表可參（警卷第22頁），然證人丁○○卻稱：肇事車輛為紅色（本院卷第27頁）之不符處即可得
    知，被告是否得以清晰記得肇事人之容貌，而於本院審理時
    為正確之指認，亦有存疑。從而，丁○○於警詢、本院固均
    證稱被告即為肇事逃逸之人，惟本院認尚有前揭合理懷疑之
    處，自不得以其證詞即認定被告為本件肇事逃逸之行為人，
    而涉有肇事逃逸之犯行。
  (五)證人丙○○於本院審理時結證稱：伊在睡夢中驚醒，伊在二
    樓睡覺，聽到馬路上傳來的撞擊聲，伊就從二樓窗口往下看
    ，看到一台摩托車跟一個女子倒在地上，視線不是很清楚，
    當時只有看到壹台機車，伊立即打電話報警，打完電話再回
    頭往窗戶看，該名女子已經站起來，接下來伊就去睡覺了，
    伊沒有下樓到現場，也沒有看到肇事者的機車車牌號碼，更
    無提供車號給丁○○等語（本院卷第23、24頁），復有高雄
    市政府警察局前鎮分局偵查隊查訪表（受訪查人：丙○○）
    在卷可參（偵卷80頁），可見證人丙○○僅為本件案發報警
    之人，並未看見肇事車輛車號，也未看見肇事行為人，其證
    言不足為不利被告之認定。
五、綜上所述，本件公訴人所提出之證據，尚未達於通常一般人
    均不致於有所懷疑，而得確信被告確有肇事逃逸犯行之程度
    ，本院自無從形成被告有罪之確信。此外，復查無其他積極
    證據足資認定被告確有公訴人所指之肇事逃逸犯行，既不能
    證明被告犯罪，揆諸前開法條規定及判例意旨，依法自應為
    被告無罪之諭知。
據上論斷，應依刑事訴訟法第301條第1項，判決如主文。
本案經檢察官乙○○到庭執行職務。
中    華    民    國    98    年    7     月    30    日
                  刑事第十四庭  審判長  法  官  莊松泉
                                        法  官  李俊霖
                                        法  官  顏銀秋
上正本證明與原本無誤。
如不服本判決應於收受判決後10日內向本院提出上訴書狀，並應
敘述具體理由。其未敘述上訴理由者，應於上訴期間屆滿後20日
內向本院補提理由書（均須按他造當事人之人數附繕本）「切勿
逕送上級法院」。
中    華    民    國    98    年    7     月    30    日
                                        書記官  董明惠


司法院資訊處製作；財團法人民間司法改革基金會備份。
